【裁判字號】    98,訴緝,79
【裁判日期】    981130
【裁判案由】    違反毒品危害防制條例
【裁判全文】
臺灣彰化地方法院刑事判決              98年度訴緝字第79號
公  訴  人  臺灣彰化地方法院檢察署檢察官
被      告  甲○○
上列被告因違反毒品危害防制條例案件，經檢察官提起公訴（96
年度毒偵字第3025號），本院合議庭裁定由受命法官獨任進行簡
式審判程序，茲判決如下：
    主  文
甲○○施用第一級毒品，累犯，處有期徒刑拾月，減為有期徒刑
伍月，如易科罰金，以新臺幣壹仟元折算壹日。
    犯罪事實
一、甲○○曾於民國91年間因違反毒品危害防制條例案件，經本
    院以91年度訴字第549 號刑事判決判處有期徒刑8 月確定；
    復於92年間因違反毒品危害防制條例案件，經臺灣新竹地方
    法院以92年度訴字第383 號刑事判決判處有期徒刑10月確定
    後，經移送執行，於94年2 月1 日縮短刑期假釋出監並付保
    護管束，並於94年5 月25日保護管束期滿視為執行完畢。其
    前於91年間因施用毒品案件，經本院以91年度毒聲字第1084
    號裁定送勒戒處所觀察、勒戒後，認有繼續施用毒品之傾向
    ，經本院以91年度毒聲字第1258號裁定令入戒治處所施以強
    制戒治，並以92年度毒聲字第102 號裁定停止戒治付保護管
    束，再以92年度毒聲字第778 號裁定撤銷停止戒治令入戒治
    處所執行所餘之強制戒治期間，已於92年12月23日強制戒治
    執行完畢釋放。詎其不知悔改，明知海洛因業經公告為毒品
    危害防制條例第2 條第2 項第1 款所列管之第1 級毒品，不
    得非法持有、施用，於前揭強制戒治執行完畢釋放後5 年內
    ，復基於施用第1 級毒品海洛因之犯意，於95年9 月7 日晚
    上約10、11時許，在其位於臺中縣太平市○○○街38號5 樓
    之9 居處內，將海洛因摻入香菸內點燃吸用之方式，施用第
    1 級毒品海洛因1 次。嗣經警方於95年9 月8 日上午11時10
    分，持臺灣臺中地方法院核發之搜索票至其位於上址居處搜
    索而查獲，且於95年9 月8 日下午2 時17分、同日下午3 時
    許採尿送驗後，始知上情。
二、案經臺中市警察局第二分局報請臺灣臺中地方法院檢察署檢
    察官呈請臺灣高等法院檢察署檢察長核轉臺灣彰化地方法院
    檢察署檢察官偵查起訴。
    理  由
一、本案被告甲○○所犯係死刑、無期徒刑、最輕本刑為3 年以
    上有期徒刑以外之罪，其於準備程序就前揭被訴事實為有罪
    之陳述，經受命法官告知簡式審判程序之旨，並聽取其與公
    訴人之意見後，本院認無不得或不宜改依簡式審判程序進行
    之處，爰依刑事訴訟法第273 條之1 第1 項、第284 條之1
    ，裁定本案由受命法官獨任進行簡式審判程序，合先敘明。
二、訊據被告對其於上揭時、地，施用第1 級毒品海洛因1 次之
    事實，於本院審理時坦承不諱（參見本院98年11月18日審判
    筆錄）。另查：
  (一)被告係於95年9 月8 日下午2 時17分、同日下午3 時許，經
    警方分別採集被告尿液送驗結果，均呈嗎啡陽性反應，此有
    中山醫學大學附設醫院檢驗科藥物檢測中心95年9 月28日確
    認檢驗結果報告、應受尿液採驗人尿液檢體採集送驗紀錄表
    各1 份（參見臺中市警察局第二分局中分二偵字第09500445
    37號警卷第5 頁至第8 頁）、詮昕科技股份有限公司95年9
    月20日報告編號00000000號濫用藥物尿液檢驗報告及真實姓
    名對照表各1 紙（參見臺中市警察局第二分局中分二偵字第
    0950044646號警卷第5 頁、第6 頁）附卷可稽，足見被告確
    有施用第1 級毒品海洛因之事實，應可認定。
  (二)按海洛因施用入人體後水解還原成嗎啡，再循嗎啡之代謝方
    式排出體外，業據行政院衛生署藥物食品檢驗局73藥檢壹字
    第030221號函說明綦詳，且依醫學臨床實驗及根據英國藥學
    會出版Isolation and Indentification of Drugs一書第2
    版載明：口服或注射海洛因後可快速吸收，並於血液中迅速
    代謝成6 —乙醯嗎啡，然後轉變成嗎啡；再毒品施用後於尿
    液、血液中可檢出之最大時限，與施用劑量、施用頻率、施
    用方式、施用者飲水量之多寡、個人體質、檢體收集時間點
    及所用檢測方法之靈敏度等因素有關，因個案而異，一般於
    尿液中可檢出之最大時限，古柯鹼為施用後1 至4 天、海洛
    因為2 至4 天、嗎啡為2 至4 天、大麻為1 至10天、安非他
    命為1 至4 天、甲基安非他命為1 至5 天、MDMA為1 至4 天
    、MDA 為1 至4 天、Ketamine為2 至4 天等語，業經行政院
    衛生署管制藥品管理局92年7 月23日管檢字第0920005609號
    函載明明確。是依上開說明，佐以被告前揭尿液檢驗報告，
    被告自白於前揭時間，有施用第1 級毒品海洛因1 次等語，
    核與前揭事證相符，應堪採信。
  (三)另犯毒品危害防制條例第10條施用第1 級毒品之罪者，檢察
    官應先聲請法院裁定將被告令送勒戒處所觀察、勒戒，經觀
    察、勒戒後，認有繼續施用毒品傾向者，應由檢察官裁定聲
    請法院裁定令入戒治處所施以強制戒治，且經強制戒治執行
    完畢釋放後，5 年內再犯第10條之罪，檢察官應依一般刑事
    訴訟程序予以起訴論罪科刑，此觀諸毒品危害防制條例第20
    條第1 項、第2 項、第23條第2 項前段規定自明。經查，被
    告前於91年間因施用毒品案件，經本院以91年度毒聲字第10
    84號裁定送勒戒處所觀察、勒戒後，認有繼續施用毒品之傾
    向，經本院以91年度毒聲字第1258號裁定令入戒治處所施以
    強制戒治，並以92年度毒聲字第102 號裁定停止戒治付保護
    管束，再以92年度毒聲字第778 號裁定撤銷停止戒治令入戒
    治處所執行所餘之強制戒治期間，已於92年12月23日強制戒
    治執行完畢釋放等情之事實，此有臺灣高等法院被告前案紀
    錄表、臺灣彰化地方法院檢察署刑案資料查註紀錄表各1 份
    附卷可參。被告前既曾因施用毒品案件，經強制戒治後，復
    於前開強制戒治執行完畢釋放後5 年內，再犯本案施用毒品
    罪，依毒品危害防制條例第23條第2 項之規定，屬應依法論
    罪科刑之行為，依前開說明，本案被告上開所為，係於92年
    12月23日強制戒治執行完畢釋放後5 年內，再犯毒品危害防
    制條例第10條第1 項施用第1 級毒品罪，本案事證明確，被
    告上開犯行洵堪認定。
三、按海洛因為毒品危害防制條例第2 條第2 項第1 款所明定之
    第1 級毒品。核被告所為，係犯同條例第10條第1 項之施用
    第1 級毒品罪。被告持有第1 級毒品進而施用，持有之低度
    行為為施用之高度行為所吸收，不另論持有毒品之罪。另查
    ，被告曾於91年間因違反毒品危害防制條例案件，經本院以
    91年度訴字第549 號刑事判決判處有期徒刑8 月確定；復於
    92年間因違反毒品危害防制條例案件，經臺灣新竹地方法院
    以92年度訴字第383 號刑事判決判處有期徒刑10月確定後，
    經移送執行，於94年2 月1 日縮短刑期假釋出監並付保護管
    束，並於94年5 月25日保護管束期滿視為執行完畢等情，此
    有臺灣高等法院被告前案紀錄表、臺灣彰化地方法院檢察署
    刑案資料查註紀錄表各1 份存卷可考，其於5 年內故意再犯
    本案有期徒刑以上之罪，應依刑法第47條第1 項之規定，論
    以累犯，並加重其刑。爰審酌被告前因施用毒品案件，經強
    制戒治執行完畢釋放後，仍未能徹底戒絕毒品，復犯本案施
    用毒品罪，顯見其無戒毒悔改之意，惟念其施用毒品乃自戕
    一己之身體健康，尚未對他人造成危害，且犯後已坦承犯行
    ，態度良好等一切情狀，量處如主文所示之宣告刑。按中華
    民國96年罪犯減刑條例第5 條規定：「本條例施行（96年7
    月16日施行）前，經通緝而未於中華民國96年12月31日以前
    自動歸案接受偵查、審判或執行者，不得依本條例減刑。」
    從而，依該條之反面解釋，即除行為人於中華民國96年罪犯
    減刑條例施行前通緝而於該條例施行（96年7 月16日）後遭
    緝獲到案者外，均可適用中華民國96年罪犯減刑條例之規定
    。亦即，中華民國96年罪犯減刑條例施行前經通緝且於施行
    前緝獲者，或施行後通緝再經緝獲者，均非屬該條規範不得
    減刑之範疇，應得適用中華民國96年罪犯減刑條例予以減刑
    ，先予說明。經查，被告上揭犯罪時間，係在96年4 月24日
    以前，雖經本院以其經合法傳喚未到庭而曾於96年10月17日
    發佈通緝，而於98年11月14日經警方逮捕，此有本院96年10
    月17日96年彰院賢緝字第292 號通緝書1 紙、被告警詢筆錄
    1 份（參見本院卷宗）附卷可參，然依上揭說明，尚符合中
    華民國96年罪犯減刑條例第5 條之規定，爰依中華民國96年
    罪犯減刑條例第2 條第1 項第3 款、第9 條之規定，應予減
    輕其宣告刑2 分之1 ，並諭知易科罰金之折算標準。
據上論斷，應依刑事訴訟法第273 條之1 第1 項、第299 條第1
項前段，毒品危害防制條例第10條第1 項，刑法第11條前段、第
47條第1 項、第41條第1 項前段，中華民國96年罪犯減刑條例第
2 條第1 項第3 款、第7 條、第9 條，判決如主文。
本案經檢察官邱鼎文到庭執行職務。
中    華    民    國    98    年    11    月    30    日
                  刑事第三庭          法  官  唐中興
以上正本證明與原本無異。
如不服本判決應於收受判決後10日內向本院提出上訴書狀，並應
敘述具體理由；其未敘述上訴理由者，應於上訴期間屆滿後20日
內向本院補提理由書（均須按他造當事人之人數附繕本）「切勿
逕送上級法院」。
中    華    民    國    98    年    11    月    30    日
                                      書記官  黃國源
【附錄本案判決論罪科刑法條全文】：
毒品危害防制條例第10條
施用第1級毒品者，處6月以上5年以下有期徒刑。
施用第2級毒品者，處3年以下有期徒刑。


司法院資訊處製作；財團法人民間司法改革基金會備份。
